臺灣板橋地方法院民事裁定　　　　　　 100年度事聲字第91號
聲　明　人　薛秀琴
相　對　人　王國庭
上列當事人間清償債務強制執行事件，異議人對於中華民國100
年3 月28日本院民事執行處司法事務官所為99 年度司執助字第
4031號裁定提出異議，本院裁定如下：
    主  文
原裁定廢棄。
    理  由
一、按強制執行事件，由法官或司法事務官命書記官督同執達員
    辦理之。本法所規定由法官辦理之事項，除拘提、管收外，
    均得由司法事務官辦理之，強制執行法第3 條及法院組織法
    第17條之2 第1 項第2 款分別定有明文。又當事人或利害關
    係人，對於執行法院強制執行之命令，或對於執行法官、書
    記官、執達員實施強制執行之方法，強制執行時應遵守之程
    序，或其他侵害利益之情事，得於強制執行程序終結前，為
    聲請或聲明異議；前項聲請或聲明異議，由執行法院裁定之
    ，亦為強制執行法第12條第1 項、第2 項所明定。則依上開
    條文規定，司法事務官於強制執行程序中就當事人或利害關
    係人依第12條所為之聲請或聲明異議，自得立於執行法院之
    地位先為准駁之裁定（處分）。次按司法事務官處理事件所
    為之處分，與法院所為者有同一之效力。當事人對於司法事
    務官處理事件所為之終局處分，得於處分送達後10日之不變
    期間內，以書狀向司法事務官提出異議。司法事務官認前項
    異議有理由時，應另為適當之處分；認異議為無理由者，應
    送請法院裁定之。法院認第一項之異議為有理由時，應為適
    當之裁定；認異議為無理由者，應以裁定駁回之，民事訴訟
    法第240 之3 條及第240 之4 條亦分別定有明文。本件異議
    人係對本院民事執行處司法事務官所為之執行處分聲明異議
    ，司法事務官認其異議無理由而送請本院為裁定，經核與上
    開條文規定要件及意旨相符，先予敘明。
二、異議意旨略以：
  (一)異議人從未拒繳鑑價費，僅拒繳溢收不法鑑價費，而依執行
    法院規定之鑑價標準，動產之鑑價不論件數，均以每件為新
    臺幣（下同）1,000 元，然受委託之亞東動產鑑定股份有限
    公司（下稱亞東公司）卻要求應繳納4,000 元之費用，執行
    法院既訂有收費標準，債權人及鑑價公司均應遵守，鑑價公
    司如不依法收費，執行法院即應撤銷該公司於執行法院囑託
    業務，否則即應命鑑價公司依執行法院規定之標準收費，又
    鑑價公司如可隨意收取逾越執行法院收費標準濫行收費，執
    行人員如不依法制止，執行法院即無需訂定收費標準。
  (二)強制執行法上之拍賣，原則上以不預定底價為必要，一般動
    產之拍賣毋庸命鑑定，僅於拍賣價格不易確定或價值較高之
    貴重物品，執行法院宜依職權調查其價格，並命鑑定人鑑定
    其價格，此有強制執行法第62條規定可資參照。鑑價公司受
    託鑑定動產價格其請求鑑定費之標準宜減輕當事人負擔（司
    法行政部台65函民03665 號函釋參照），若請求之鑑定費用
    客觀上顯不相當者，該管轄法院得依法予以核減或剔除。查
    本件亞東公司索取之費用為法院規定鑑價費用之4 倍，客觀
    上顯不相當，執行法院即應通知鑑價公司依規定標準收費，
    若該鑑價公司拒不降價，執行法院即應更改鑑價機關，不宜
    強迫債權人繳納不相當即不必要之執行費，今執行法院未慮
    及指定之鑑價公司溢收鑑價費之行徑不適當，反以債權人未
    向指定鑑價公司繳費而駁回執行聲請，於法未洽。
  (三)債權人業於民國100 年3 月16日具狀就鑑價公司收費逾越執
    行法院收費規定聲明異議，而依強制執行法第28條規定，債
    權人預納執行費用以必要為限，非必要者執行法院不得命債
    權人代為預納，故本件亞東公司索費與執行法院之規定相距
    甚遠，異議人自無必要預納逾越執行法院規定收費部分。再
    者依辦理強制執行事件應行注意事項第15條之1 規定，債權
    人不為一定必要之行為或不預納必要之費用，以事件因此不
    能進行者為限，始得駁回其強制執行之聲請。而本件債權人
    既已具狀就鑑價公司溢收費用情事聲明異議，此係權利行使
    ，並無拒繳鑑價費之意，又執行法院就動產執行經年累月延
    宕執行程序為常態行為，足見本案並無執行法院執行上所謂
    之急迫性，亦無非一定期限執行之必要性，原執行法院未慮
    及鑑價公司超收費用不法行徑，亦未慮及本件執行程序並無
    不能進行情形，即駁回債權人強制執行之聲請，自屬違法。
三、經查，本件異議人聲請就相對人戶籍地之房屋內動產為查封
    後，執行法院即函請亞東公司為鑑價，並通知異議人依亞東
    公司所定鑑定費4,000 元逕往亞東公司繳費，惟異議人並未
    繳納，經執行法院再通知前往繳納後仍未繳納，異議人並向
    執行法院聲明異議等情，業經本院依職權調取本院99年度司
    執助字第4031號卷查明屬實。按「鑑定人收取鑑定費用，不
    得逾下列標準：... (四)動產：每一事件收取新臺幣1,000 元
    ，但動產數量種類繁多而需增加費用時，由債權人與鑑定人
    協議。... (七)交通費：每一事件收取新臺幣800 元，如鑑定
    地點在偏遠地區或山區○○○○路程遠近，由債權人與鑑定
    人協議增加交通費，每一事件最多不得逾新臺幣1,500 元。
    依前項第(二)、(四)至(七)款協議不成者，債權人得向法院聲請改
    由其他鑑定人鑑定。鑑定人之日費、旅費及報酬，均併計於
    鑑定費用內。」，此有本院民事執行處選任不動產鑑價人作
    業參考要點第10、11項內容可參。執行法院就動產之鑑價既
    定有訂定鑑價單位之收費標準，則受託之鑑價單位若有因鑑
    定內容繁雜困難或其他情事而應增加鑑價收費之情事，自應
    與債權人協議，並向執行法院為陳報說明，另由執行法院為
    審酌，而不得自行提高其收費標準，否則，執行法院之收費
    標準，即形同具文。查本件執行法院所委託之亞東公司向債
    權人表示本件動產之鑑價費用為4,000 元，然依上開作業參
    考要點第10項第4 款就動產鑑價以每一事件收取1,000 元計
    算，縱加計交通費用800 元及鑑定人之日旅費500 元，仍未
    及亞東公司所核算之4000元鑑價費用，足見異議人陳稱亞東
    公司索取之鑑價費用逾越執行法院核定關於動產鑑定之收費
    標準，並非無據。原裁定漏未審酌前揭情狀而駁回異議人之
    聲請，即有未洽。異議人指摘原裁定不當，求予廢棄，應有
    理由，爰由本院予以廢棄，並發回執行法院另為妥適之處理
    。
四、據上論結：本件異議為有理由，依強制執行法第30條之1 、
    民事訴訟法第240 條之4 第3 項前段，裁定如主文。
中    華    民    國   100    年    4    月     29    日
                  民事第二庭  法  官  張筱琪
正本係照原本作成。
如不服本裁定應於送達後10日內向本院提出抗告狀，並繳納裁判
費新台幣1,000元。
中    華    民    國   100    年    4     月    29    日
                              書記官  連思斐